ACORDAO-COMPLETO-2484216

ACÓRDÃO 12085/2021 ATA 31/2021 - PRIMEIRA CÂMARA

VISTOS, relatados e discutidos estes embargos de declaração opostos pelo Sr. Abdias Patrício Oliveira em face do Acórdão 3532/2021-TCU-Primeira Câmara, que conheceu e negou provimento a recursos de reconsideração interpostos contra o Acórdão 8388/2019-TCU-Primeira Câmara;
ACORDAM os Ministros do Tribunal de Contas da União, reunidos em sessão da 1ª Câmara, ante as razões expostas pelo Relator e com fundamento no art. 34 da Lei nº 8.443/92 e no art. 157, § 4º c/c o art. 217 do Regimento Interno, em:
9.1. conhecer dos embargos de declaração para, no mérito, rejeitá-los;
9.2. dar ciência deste acórdão ao embargante.

Embargos de declaração interpostos contra decisão que apreciou recurso de reconsideração contra acórdão que julgou as contas do responsável irregulares, com condenação em débito e aplicação de multa.

Primeira Câmara

Município de Itaitinga - CE.

3. Recorrentes: Abdias Patricio Oliveira (XXX.303.973-XX).

13.1. Ministros presentes: Walton Alencar Rodrigues (Presidente), Vital do Rêgo (Relator) e Jorge Oliveira.
13.2. Ministro-Substituto convocado: Augusto Sherman Cavalcanti.
13.3. Ministro-Substituto presente: Weder de Oliveira.

ABDIAS PATRICIO OLIVEIRA

VITAL DO RÊGO

Ministro Vital do Rêgo.

Trata-se de embargos de declaração opostos pelo Sr. Abdias Patrício Oliveira em face do Acórdão 3532/2021-TCU-Primeira Câmara, vazado nos seguintes termos:
VISTOS, relatados e discutidos estes autos de recurso de reconsideração interposto por Abdias Patrício Oliveira (peça 82) , contra o Acórdão 8388/2019-TCU-Primeira Câmara;
ACORDAM os Ministros do Tribunal de Contas da União, reunidos em sessão da 1ª Câmara, ante as razões expostas pelo Relator, em:
9.1. conhecer do recurso de reconsideração, consoante arts. 32, inciso I, e 33 da Lei 8.443/1992, para, no mérito, negar-lhe provimento;
9.2. dar ciência desta deliberação ao recorrente.
2.	Por meio do mencionado Acórdão 8388/2019-TCU-Primeira Câmara, as contas do embargante foram julgadas irregulares com condenação em débito e aplicação de multa do artigo 57 da Lei 8.443/1992.
3.	Alega o recorrente na peça 119 que "que o Acórdão foi omisso na decisão ao não se manifestar sobre a REPERCUSSÃO GERAL DO TEMA 899 DO STF."
4.	Ressalta, assim, que os embargos se justificam pelos seguintes motivos:
Aqui se justifica o peticionamento destes Embargos de Declaração onde o Recorrente não se conforma com a maneira em que o Processo Administrativo e o Recurso de Reconsideração foram julgados, bem como a apreciação do mérito que não considerou de forma técnica e direta os documentos juntados materialmente, imputando conduta dolosa ao responsável e para tanto considerando um absurdo prazo prescricional de dez anos, totalmente diferente do entendimento do Supremo Tribunal Federal. 
O Embargante, primeiramente, vem esclarecer ao Exmo. Relator que os embargos são oportunos e cabíveis, eis que o Acórdão do presente processo virtual proferido neste Tribunal de Contas, apresenta disposição omissa relativa a prescrição, ponto tal que será definido em tópico após esta fundamentação preliminar de cabimento e proveito do Recurso de Embargos. 
5.	Ao fim, requer que seja sanada a omissão, declarando-se a prescrição da pretensão de ressarcimento ao erário, nos seguintes termos:
Isto posto, invocando os dispositivos legais apontados e os fatos narrados, tanto neste recurso de Embargos como nas outras peças da Tomada de Contas, requer a Vossa Excelência que seja conhecido e provido o presente apelo, para, em conseqüência, reformar-se o V. Acórdão, a fim de reconhecer o direito do EMBARGANTE, reconhecendo a prescrição nesta Tomada de Contas Especial, tornando plena e incólume a propagação da Justiça na sua reanálise e posterior decisão
	É o relatório.

Roberval Ruscelino Pereira Pequeno (OAB/CE 25.959).

Não atuou.

EMBARGOS DE DECLARAÇÃO. SUPOSTA OMISSÃO QUANTO À OCORRÊNCIA DE PRESCRIÇÃO. CONHECIMENTO. MATÉRIA TRATADA EXPRESSAMENTE NA DELIBERAÇÃO. INEXISTÊNCIA DE OMISSÃO. REJEIÇÃO.

TOMADA DE CONTAS ESPECIAL (TCE)

não atuou.

Trago à apreciação deste Colegiado embargos de declaração opostos pelo Sr. Abdias Patrício Oliveira em face do Acórdão 3532/2021-TCU-Primeira Câmara, que conheceu e negou provimento a recursos de reconsideração interpostos contra o Acórdão 8388/2019-TCU-Primeira Câmara.
Por meio desta última decisão, as contas do embargante foram julgadas irregulares, com condenação em débito e aplicação de multa do artigo 57 da Lei 8.443/1992. 
Preenchidos os requisitos gerais e próprios dos aclaratórios, conheço dos embargos opostos.
Conforme registrado no relatório, o embargante aponta omissão acerca do exame da prescrição da pretensão de ressarcimento, ao afirmar que "não se conforma com a maneira em que o Processo Administrativo e o Recurso de Reconsideração foram julgados, bem como a apreciação do mérito que não considerou de forma técnica e direta os documentos juntados materialmente, imputando conduta dolosa ao responsável e para tanto considerando um absurdo prazo prescricional de dez anos, totalmente diferente do entendimento do Supremo Tribunal Federal."
Ocorre, todavia, que o voto por mim proferido, que fundamentou a deliberação embargada, abordou expressamente os argumentos apresentados pelo recorrente, conforme abaixo transcrevo:
17.	No que se refere à preliminar suscitada acerca da prescrição, saliento que este Tribunal, mesmo diante da decisão do STF no Recurso Extraordinário 636.886, tem considerado prematuro acolher a tese a respeito da aplicação aos processos de controle externo da prescrição da pretensão de ressarcimento ao erário, diante da i) solidez da interpretação feita com base no art. 37, § 5º, da Constituição Federal de 1988, que originou a Súmula TCU 282, ii) inexistência de trânsito em julgado da deliberação da Suprema Corte e iii) presença de várias dúvidas a serem sanadas na apreciação de embargos de declaração opostos pela Advocacia-Geral da União (AGU) contra aquela decisão, inclusive com possibilidade de modulação de seus efeitos.
18.	Consoante tenho me posicionado, essas dúvidas tornam extremamente difícil a imediata aplicação daquela tese, de forma genérica e abrangente, aos processos que tramitam neste Tribunal. Assim, não se trata de desconhecimento ou desrespeito à decisão do STF, tampouco se tem a intenção de fixar qualquer jurisprudência sobre a sua abrangência neste momento. Ocorre que, em virtude da ausência de elementos suficientes que nos permitam aplicar a nova tese de imediato e dada a possiblidade de modulação da decisão, não seria produtivo, e causaria enorme incerteza, se este Tribunal revisse sua atuação e logo depois a alterasse novamente.
19.	Diante disso, por questões de coerência e em nome da segurança jurídica e da estabilidade das decisões, até que a questão fique mais clara, a meu ver, o melhor a ser feito é manter o posicionamento que há anos vem sendo adotado pelo TCU e pelo próprio STF, no sentido de considerar imprescritíveis as ações de ressarcimento ao erário. (grifos acrescidos) 
Diante da fundamentação expressamente registrada no voto que integra a decisão recorrida, não se confirma a omissão alegada pelo Sr. Abdias Patrício Oliveira.
	Assim, inexistindo as supostas falhas apontadas, os presentes embargos de declaração devem ser rejeitados, na forma da minuta de acórdão que trago a este Colegiado.
TCU, Sala das Sessões, em 31 de agosto de 2021.
Ministro VITAL DO RÊGO 
Relator